臺灣高等法院臺中分院刑事判決　　　 100年度上訴字第1068號
上　訴　人　臺灣臺中地方法院檢察署檢察官
被　　　告　林志豪
選任辯護人　廖志堯律師
上列上訴人因被告毒品危害防制條例案件，不服臺灣臺中地方法
院100年度訴字第467號中華民國100年4月11日第一審判決（起訴
案號：臺灣臺中地方法院檢察署99年度偵字第6728號），提起上
訴，本院判決如下：
    主  文
上訴駁回。
    事  實
一、林志豪明知愷他命（Ketamine，俗稱「K他命」）係毒品危
    害防制條例第2條第2項第3款所列管之第三級毒品，依法不
    得販賣或持有，竟基於販賣以營利之意圖，以其持用之門號
    0000-000000號行動電話與真實姓名、年籍不詳，綽號「CK
    」之男子持用之門號0000-000000號行動電話聯絡後，於民
    國99年3月9日凌晨某時，在臺中市○○路中油加油站附近之
    某加水站前，以新臺幣（下同）1萬6,000元之代價，向綽號
    「CK」者販入愷他命1包，再以自備之電子磅秤稱重，將愷
    他命分裝成7包（合計驗前含袋重59.04公克，總純質淨重56
    .28公克，驗後總純質淨重56.16公克，分為6小包、1大包）
    ，準備將愷他命販賣予他人。嗣於99年3月9日上午7時40分
    許，經警持法院核發之搜索票，前往林志豪位於臺中市○區
    ○○○街266號住處搜索後，當場扣得尚未分裝完畢之愷他
    命7包（合計驗前含袋重59.04公克，總純質淨重56.28公克
    ，驗後總純質淨重56.16公克）及林志豪所有供販賣愷他命
    所用之電子磅秤1部及行動電話1支（含0000-000000號SIM卡
    1張），因而查獲上情。
二、案經臺中縣警察局（現改制為臺中市政府警察局）移送臺灣
    臺中地方法院檢察署檢察官偵查起訴。
    理  由
壹、證據能力部分：
一、按法院或檢察官得囑託醫院、學校或其他相當之機關、團體
    為鑑定，或審查他人之鑑定，並準用刑事訴訟法第203條至
    第206條之1之規定（不包括第202條囑託個人鑑定時應命鑑
    定人於鑑定前具結之規定），而鑑定之經過及其結果，應命
    鑑定人以言詞或書面報告，刑事訴訟法第208條第1項前段及
    第206條第1項分別定有明文。另現行刑事訴訟法關於鑑定之
    規定，除選任自然人充當鑑定人外，另設有囑託機關鑑定制
    度。依刑事訴訟法第198條、第208之規定，不論鑑定人或鑑
    定機關、團體，固均應由法院、審判長、受命法官或檢察官
    視具體個案之需要而為選任、囑託，並依同法第206條之規
    定，提出言詞或書面報告，始符合同法第159條第1項所定得
    作為證據之「法律有規定」之情形，否則所為之鑑定，仍屬
    傳聞證據。然於司法警察機關調查中之案件，為因應實務上
    ，或因量大、或有急迫之現實需求，併例行性當然有鑑定之
    必要者，例如毒品之種類與成分、尿液之毒品反應，或者槍
    、彈有無殺傷力等鑑定，基於檢察一體原則，得由該管檢察
    長對於轄區內之案件，以事前概括選任鑑定人或囑託鑑定機
    關、團體之方式，俾便轄區內之司法警察官、司法警察對於
    調查中之此類案件，得即時送請先前已選任之鑑定人或囑託
    之鑑定機關、團體實施鑑定，以求時效。此種由檢察機關概
    括選任鑑定人或概括囑託鑑定機關、團體，再轉知司法警察
    官、司法警察於調查犯罪時參考辦理之作為，法無明文禁止
    ，係為因應現行刑事訴訟法增訂傳聞法則及其例外規定之實
    務運作而為。此種由司法警察官、司法警察依檢察官所概括
    選任之鑑定人或囑託鑑定機關、團體所為之鑑定結果，與檢
    察官選任或囑託為鑑定者，性質上並無差異，同具有證據能
    力。查本件內政部警政署刑事警察局99年4月1日刑鑑字第09
    9040153號毒品鑑定書，係由檢察機關概括囑託內政部警政
    署刑事警察局為鑑定機關、再轉知司法警察辦理，故該局執
    行毒品鑑定公務所出具之書面鑑定報告，依據刑事訴訟法第
    159條之立法理由及同法第206條規定，復審酌毒品鑑定報告
    係由專業機關人員本於其專業知識及儀器所作成，與本案之
    事實具有關聯性，是可認上開鑑定書具有證據能力。
二、次按被告以外之人於審判外之言詞或書面陳述，除法律有規
    定者外，不得作為證據，刑事訴訟法第159條固定有明文。
    惟被告以外之人於審判外之陳述，雖不符同法第159條之1至
    第159條之4規定，而經當事人於審判程序同意作為證據，法
    院審酌該言詞陳述或書面陳述作成時之情況，認為適當者，
    亦得為證據；又當事人、代理人或辯護人於法院調查證據時
    ，知有第159條第1項不得為證據之情形，而未於言詞辯論終
    結前聲明異議者，視為有前項之同意，同法第159條之5亦定
    有明文。其立法意旨在於傳聞證據未經當事人之反對詰問予
    以核實，原則上先予排除，惟若當事人已放棄詰問或未聲明
    異議，基於證據資料愈豐富，愈有助於真實發現之理念，且
    強化言詞辯論原則，法院自可承認該傳聞證據例外有證據能
    力。查本件檢察官、被告及其辯護人於本院審理中，對於卷
    內下列所引用全部卷證資料於本案辯論終結前均不爭執其證
    據能力，本院審酌各該證據作成時之情況，並無不法取得之
    情形，認亦適合作為本案之證據，揆諸上開說明，各該證據
    均有證據能力。
貳、實體部分：
一、上開犯罪事實，業經上訴人即被告林志豪（下稱被告）於警
    詢、偵查、原審及本院審理中均坦承不諱，並有愷他命7包
    、電子磅秤1部及行動電話1支（含門號0000-000000號SIM卡
    1張）扣案可資佐證，而查扣之愷他命7包經送鑑定結果，檢
    出第三級毒品愷他命成分，合計含袋重59.04公克，推估總
    純質淨重約56.28公克，取0.12公克鑑定用罄，驗後總純質
    淨重餘56.16公克等情，有內政部警政署刑事警察局99年4月
    1日刑鑑字第099040153號鑑定書1份在卷可稽（見偵查卷第
    74頁）。再按販賣毒品罪，不以販入後復行賣出為構成要件
    ，祇須行為人以營利為目的，將毒品購入或賣出，有一於此
    ，其犯罪即屬完成；故販入毒品而構成販賣毒品罪，必須行
    為人於販入之初即有販賣營利之意圖，始足當之。至意圖販
    賣而持有毒品罪，則係行為人原無販賣營利之意圖，於購入
    或因其他原因取得毒品後，始另行起意販賣營利者而言（最
    高法院95年度台上字第5014號、95年度台上字第3574號判決
    意旨可參）。本件扣案之愷他命數量不少，已超過被告個人
    合理使用之量，且經分裝成7包，被告於警詢、偵查及審理
    時，亦已自白其販入前揭愷他命之目的即係為轉售予他人謀
    利，足證被告係基於販賣以營利之意圖而販入愷他命甚明，
    自應構成販賣第三級毒品愷他命罪，而與購入愷他命後，另
    行起意販售之意圖販賣而持有愷他命者不同。是被告之自白
    與事實相符，堪予採信。本件事證明確，被告上開犯行堪以
    認定，並應予依法論科。
二、論罪科刑：
  (一)查愷他命乃為毒品危害防制條例第2條所管制之第三級毒品
    ，依法不得非法持有、販賣。是核被告所為，係犯毒品危害
    防制條例第4條第3項之販賣第三級毒品罪。被告持有第三級
    毒品愷他命純質淨重20公克以上之低度行為，為其販賣之高
    度行為所吸收，不另論罪。
  (二)按毒品危害防制條例第17條第2項規定：「犯第4條至第8條
    之罪於偵查及審判中均自白者，減輕其刑」，旨在獎勵犯罪
    人之悛悔，同時使偵查或審判機關易於發現真實，以利毒品
    查緝，俾收防制毒品危害之效；另鑑於毒品危害防制條例第
    4條至第8條所規定犯罪之處罰內容均非輕微，願意勇於面對
    而不推諉卸責者，當深具決心與勇氣，外界對類此有心懺悔
    遷善者，當給予高度鼓勵。是以法院援引適用該條項之規定
    時，應採取較為寬鬆之標準，方能貫徹並發揮增訂該條項之
    良法美意，同時並可節省司法調查之勞費，故不論被告之自
    白，係出於自動或被動、簡單或詳細、一次或多次，並其自
    白後有無翻異，苟其於偵查及審判中均有自白，即應依法減
    輕其刑（最高法院98年度台上字第6928號判決可資參照）。
    查被告於99年3月9日警詢、同日檢察官偵查、原審及本院審
    理中均自白本案犯罪，雖其於99年12月21日檢察官偵查時否
    認販賣第三級毒品犯行，惟揆諸上開說明，仍應依毒品危害
    防制條例第17條第2項規定減輕其刑。
  (三)又被告於原審雖主張本件被告應構成自首，惟按刑法第62條
    所定自首減刑，係以對於未發覺之犯罪，在有偵查犯罪職權
    之公務員知悉犯罪事實及犯人之前，向職司犯罪偵查之公務
    員坦承犯行，並接受法院之裁判而言。苟職司犯罪偵查之公
    務員已知悉犯罪事實及犯罪嫌疑人後，犯罪嫌疑人始向之坦
    承犯行者，為自白，而非自首。而所謂發覺，不以有偵查犯
    罪之機關或人員確知其人犯罪無誤為必要，僅須有確切之根
    據得為合理之可疑者，亦屬發覺（最高法院97年度台上字第
    5969號判決可資參照）。經查，證人即本件承辦警員張景揮
    於原審審理時到庭具結證稱：當初是針對被告持有毒品部分
    搜索，在搜索現場時，被告只坦承他剛買愷他命回來，但我
    們看到他有磅秤、分裝袋7包，懷疑被告可能在販賣愷他命
    ，帶回派出所對被告提出質疑時，被告才講他有在販賣愷他
    命等語（見原審卷第3-6頁）。因此警員在被告住所查獲愷
    他命7包及電子磅秤1部等客觀上確切根據，已合理懷疑被告
    有販賣愷他命之行為，質疑被告後，被告才供出其販入愷他
    命準備轉賣之情形，依前開說明，被告應僅構成自白，而不
    符合自首之要件，併此敘明。
  (四)再按毒品危害防制條例第4條第3項販賣第三級毒品罪之法定
    刑為「5年以上有期徒刑，得併科新台幣700萬元以下罰金」
    ，然同為販賣第三級毒品之人，其原因動機不一，犯罪情節
    未必盡同，或有大盤毒梟者，亦有中、小盤之分，或僅止於
    吸毒者友儕間為求互通有無之有償轉讓者亦有之，甚或僅販
    入尚未賣出即被查獲，其販賣行為所造成危害社會之程度自
    屬有異，法律科處此類犯罪，所設之法定最低本刑卻同為「
    5年以上有期徒刑，得併科新台幣700萬元以下罰金」，不可
    謂不重。於此情形，倘依其情狀處以相當之有期徒刑，即足
    以懲儆，並可達防衛社會之目的者，自非不可依客觀之犯行
    與主觀之惡性二者加以考量其情狀，審酌是否有其可憫恕之
    處，而適用刑法第59條之規定酌量減輕其刑，期使個案裁判
    之量刑，能斟酌至當，符合比例原則。查本件被告甫販入愷
    他命，經分裝尚未賣出即被查獲，未實際獲利，亦未危害他
    人，以其情節論，惡性尚非重大，經上開自白減刑後，若科
    以減刑後最輕本刑2年6月以上有期徒刑，仍屬情輕法重，在
    客觀上足以引起一般之同情，尚有顯可憫恕之處，本院認依
    其情狀處以相當之徒刑，即足以懲儆，並可達防衛社會之目
    的，爰適用刑法第59條之規定酌量減輕其刑，並遞減輕之。
三、原審經審理結果，認被告罪證明確，適用毒品危害防制條例
    第4條第3項、第17條第2項、第19條第1項，刑法第11條、第
    59條、第74條第1項第1款、第74條第2項第5款、第93條第1
    項第2款、第38條第1項第1款等規定，並審酌被告年紀尚輕
    ，因思慮未周，致罹於本案刑責，其甫販入數量非鉅之愷他
    命，經分裝尚未賣出即被查獲，未有實際獲利，亦未生具體
    損害，且犯後坦承犯行，具有悔意等一切情狀，量處有期徒
    刑1年10月。並說明被告前未曾因故意犯罪受有期徒刑以上
    刑之宣告，有臺灣高等法院被告前案紀錄表在卷可考，其因
    一時失慮，致罹刑典，犯後坦承犯行，頗具悔意，經此偵審
    程序與論罪科刑之教訓後，當知所警惕，而無再犯之虞，認
    所宣告之刑，以暫不執行為適當，併宣告緩刑5年，以啟自
    新。另為深植被告守法觀念，記取本案教訓，爰依刑法第74
    條第2項第5款規定，併宣告被告應向指定之政府機關、政府
    機構、行政法人、社區或其他符合公益目的之機構或團體，
    提供100小時之義務勞務，並依刑法第93條第1項第2款規定
    ，諭知於緩刑期間付保護管束，以促其緩刑期間徹底悔過。
    另說明沒收部分：按毒品危害防制條例第2條第2項規定，毒
    品依其成癮性、濫用性及對社會危害性分為四級，並就製造
    、運輸、販賣、意圖販賣而持有、以非法方法使人施用、引
    誘他人施用及轉讓等不同品項毒品之行為，分別定其處罰。
    至施用或持有第三、四級毒品，因其可罰性較低，故予除罪
    化，僅就施用及持有第一、二級毒品科以刑罰。惟鑑於第三
    、四級毒品均係管制藥品，特於同條例第11條之1明定無正
    當理由，不得擅自持有；第18條第1項後段復規定查獲之第
    三、四級毒品，無正當理由而擅自持有者，沒入銷燬之。從
    而，依同條例第18條第一項後段應沒入銷燬之毒品，專指查
    獲之施用、持有第三、四級毒品而言；倘係查獲之製造、運
    輸、販賣、意圖販賣而持有、以非法方法使人施用、引誘他
    人施用或轉讓之第三、四級毒品，既屬同條例相關法條明文
    規定處罰之犯罪行為，即非該條項應沒入銷燬之範圍。又同
    條例第19條第1項所定「供犯罪所用或因犯罪所得之物」，
    係指犯第4條至第9條、第12條、第13條或第14條第1項、第2
    項之罪所用或所得之物，不包括毒品本身在內，自不得為第
    三、四級毒品之沒收依據（以犯第4條第3項販賣第三級毒品
    罪為例，其供犯罪所用之物，當指「供販賣第三級毒品所用
    之物」而言；第三級毒品本身為販賣之標的，為遂行販賣該
    毒品使用之物，始屬「供犯罪《犯第4條第3項之販賣第三級
    毒品罪》所用之物」，其理至明）。同條例對於查獲之製造
    、運輸、販賣、意圖販賣而持有、以非法方法使人施用、引
    誘他人施用及轉讓第三、四級毒品之沒收，並無特別規定，
    如其行為已構成犯罪，則該毒品即屬不受法律保護之違禁物
    ，應回歸刑法之適用，依刑法第38條第1項第1款之規定沒收
    之（最高法院95年度台上字第911號判決足參）。因此本件
    扣案之愷他命（驗後總純質淨重56.16公克），係屬違禁物
    ，應依刑法第38條第1項第1款之規定宣告沒收之。至包裝愷
    他命之塑膠袋7個，因愷他命與塑膠袋間難以析離，故一併
    視為違禁物而併予沒收。又按毒品危害防制條例第19條之規
    定屬相對沒收主義之立法，依該條規定宣告沒收者，以屬於
    被告所有之供犯罪所用或因犯罪所得之物為限（最高法院93
    年度臺上字第462號判決意旨參照）。再者，因行動電話之
    服務須以SIM卡為介面，故行動電話業者於出租行動電話門
    號予消費者使用時，即同時附帶提供SIM卡給消費者做為門
    號使用之介面，故於該公司接受消費者申辦門號並將該門號
    開通上線時，該公司即將SIM卡所有權移轉予消費者，此經
    國內各電信業者覆函司法院在案，有司法院97年5月6日院臺
    廳刑一字第0970009760號函示可稽。查本件扣案之電子磅秤
    1部及行動電話1支（含0000-000000號SIM卡1張），係被告
    所有供販賣愷他命所用之物，業經被告供明在卷，併依毒品
    危害防制條例第19條第1項規定宣告沒收。至另查扣之0000-
    000000號行動電話1支，因與本案上開認定之犯罪事實無涉
    ，故不為沒收之諭知等情，核其認事、用法、量刑均無不當
    。
四、檢察官上訴意旨謂：被告販入第三級毒品凱他命，在客觀上
    並無足以引起一般同情，自難依刑法第59條酌減，原審量處
    被告有期徒刑1年10月，並為緩刑之諭知，顯有不當云云。
    惟按量刑之輕重係屬事實審法院得依職權自由裁量之事項，
    茍已斟酌刑法第57條各款所列情狀而未逾法定刑度，即不得
    遽指為違法（最高法院72年度台上字第6696號、75年度台上
    字第7033號判例可資參照）。又在同一犯罪事實與情節，如
    別無其他加重或減輕之原因，下級審法院量定之刑，亦無過
    重或失輕之不當情形，則上級審法院對下級審法院之職權行
    使，原則上應予尊重（最高法院85年度台上字第2446號判決
    亦可參照）。本件被告僅販入凱他命，經分裝讓未賣出即被
    查獲，未有實際獲利，亦未生具體損害，經自白減刑後，若
    科以減刑後最輕本刑2年6月以上有期徒刑，仍屬過重，原審
    判決依刑法第59條酌減其刑，並已依刑法第57條之規定審酌
    被告上開一切情狀而量處上述罪刑，核其認事用法並無不當
    ，所處之刑符合「罰當其罪」之原則，並無輕重失衡之情形
    ，檢察官上訴認原判決依刑法第59條酌減，量處有期徒刑1
    年10月，並諭知緩刑，顯有不當，其上訴為無理由，應予駁
    回。
據上論斷，應依刑事訴訟法第368條，判決如主文。
本案經檢察官沈淑宜到庭執行職務。
中    華    民    國   100    年    6     月    21    日
            刑事第五庭  審判長法  官  趙  春  碧
                              法  官  賴  恭  利
                              法  官  卓  進  仕
以上正本證明與原本無異。
如不服本判決應於收受送達後10日內向本院提出上訴書狀，其未
敘述上訴理由者，並得於提起上訴後10日內向本院補提理由書狀
（均須按他造當事人之人數附繕本）「切勿逕送上級法院」。
                              書記官  郭  振  祥
中    華    民    國   100    年    6     月    21    日
附錄本案論罪科刑法條
毒品危害防制條例第4條第3項
製造、運輸、販賣第三級毒品者，處5年以上有期徒刑，得併科
新臺幣7百萬元以下罰金。